【裁判字號】    97,易,2150
【裁判日期】    970715
【裁判案由】    詐欺
【裁判全文】
臺灣臺中地方法院刑事判決              97年度易字第2150號
公  訴  人  臺灣臺中地方法院檢察署檢察官
被      告  乙○○
                    現在臺南縣.
上列被告因詐欺案件，經檢察官提起公訴（97年度偵字第8622號
），本院判決如下：
    主    文
乙○○犯幫助詐欺取財罪，處有期徒刑肆月，如易科罰金，以新
台幣壹仟元折算壹日。
    犯罪事實
一、乙○○基於幫助詐欺取財之犯意，於96年12月25日前某日，
    在不詳地點，將其所有之華南銀行水湳分行帳號0000000000
    00號帳戶之存摺、金融卡、印章及密碼，以不詳之代價，交
    付予姓名年籍不詳之成年男子使用。嗣該男子所屬之詐欺集
    團成員基於意圖為自己不法之所有之犯意聯絡，於96年12月
    25日，以拍賣網頁之方式，向甲○○詐稱欲向其其販售MIO
    衛星導航機，致使其陷於錯誤，而匯款新台幣1萬2500元至
    乙○○所申辦之上開帳戶內。嗣甲○○於匯款後發現有異，
    報警循線查獲。
二、案經嘉義縣警察局朴子分局報告臺灣嘉義地方法院檢察署呈
    請臺灣高等法院檢察署檢察長核轉臺灣臺中地方法院檢察署
    檢察官偵查起訴。
    理    由
一、訊據被告乙○○矢口否認有上揭犯罪事實，辯稱該存摺遺失
    云云。惟查被告辯稱遺失該存摺，卻未報案，且未至華南商
    業銀行水湳銀行辦理掛失手續，且被告陳稱提款卡密碼0000
    0000號係其女朋友之生日，且將該密碼寫在存摺上，怕忘記
    該密碼等語，然既係其女朋友之生日，怕忘記將其寫在存摺
    上，亦與常情不符。又告訴人甲○○遭詐欺集團詐騙，並將
    前開款項匯入被告上開帳戶之事實，業據告訴人甲○○於警
    詢中指訴明確，並有上開帳戶之開戶資料及交易明細表各1
    份附卷可佐。
二、按刑法上之故意，分為直接故意（確定故意）與間接故意（
    不確定故意），行為人對於構成犯罪之事實，明知並有意使
    其發生者為直接故意。行為人對於構成犯罪之事實，預見其
    發生而其發生並不違背其本意者為間接故意；而間接故意與
    有認識的過失之區別，在於二者對構成犯罪之事實雖均預見
    其能發生，但前者對其發生並不違背其本意，後者則確信其
    不發生。且幫助犯之成立，以行為人主觀上認識被幫助者正
    欲從事犯罪或係正在從事犯罪，且該犯罪有既遂之可能，而
    其行為足以幫助他人實現構成要件者，即具有幫助故意，並
    不以行為人確知被幫助者係犯何罪名為必要。至於行為人在
    正犯實施犯罪前為幫助行為者，則構成事前幫助犯。又今日
    一般人至金融機關如銀行、郵局等開設帳戶使用，係極為方
    便容易且迅速之事，如有使用金融存款帳戶之正當用途，自
    以使用其本人或可信賴之親友申請之帳戶，最為便利安全，
    且若非具意圖以他人帳戶從事不法用途，並藉以逃避查緝，
    自無使用他人帳戶之理。是依一般人通常之知識、經驗，均
    應知任意提供自己帳戶予無信賴關係之他人使用，易致他人
    藉該帳戶取得不法犯罪所得，且欲以之隱匿帳戶內資金之實
    際取得人身分；衡諸情理，被告係年滿20歲之成年人，有偵
    訊筆錄在卷足憑，對此自難諉為不知。而近年來詐欺取財之
    犯罪類型層出不窮，該等犯罪，多數均係利用他人帳戶作為
    詐欺所得財物之匯款帳戶，並經媒體廣為披載，被告縱使並
    不確知所提供之帳戶，係遭他人用以對被害人詐欺取財，亦
    無法確知取得帳戶之人係以何種方法於何時地為詐欺取財之
    具體內容，惟對於其所提供之上揭帳戶，將遭人作為詐欺取
    財犯行所得財物匯入及提領之工具使用，應有概括之認識，
    且可預見其發生，竟仍同意提供，顯對帳戶供他人取得不法
    犯罪所得之用，亦不違背被告本意，即被告並非確信帳戶不
    至遭利用為犯罪之用，仍將帳戶提供他人，足認被告應具幫
    助犯罪之不確定故意。從而本案事證明確，被告犯行堪予認
    定。
三、按被告以幫助詐欺取財之意思，參與詐欺取財罪之構成要件
    以外之行為，核係犯刑法第339條第1項之詐欺罪之幫助犯，
    依同法第30條第2項規定，按正犯之刑減輕之。爰審酌被告
    犯罪之動機、目的、手段、被害人所受損害及被告事後矢口
    否認犯行，毫無悔意等一切情狀，量處如主文所示之刑，並
    諭知易科罰金之折算標準。
據上論斷，應依刑事訴訟法第299條第1項前段、刑法第339條第1
項、第30條、第41條第1項前段，刑法施行法第1條之1，判決如
主文。
本案經檢察官顏淑惠到庭執行職務。
中    華    民    國    97    年    7     月    15    日
                  刑事第七庭  審判長  法  官  陳如玲
                                      法  官  高文崇
                                      法  官  郭德進
上正本證明與原本無異。
如不服本判決，應於收受送達後10日內向本院提出上訴書狀（應
敘述具體理由並附繕本）。
上訴書狀如未敘述理由，應於上訴期間屆滿後20日內補提理由書
於本院。
                                      書記官  陳惠玲
中    華    民    國    97    年    7     月    16    日
附錄論罪科刑法條
中華民國刑法第339條第1項
（普通詐欺罪）
意圖為自己或第三人不法之所有，以詐術使人將本人或第三人之
物交付者，處5年以下有期徒刑、拘役或科或併科1千元以下罰金
。


司法院資訊處製作；財團法人民間司法改革基金會備份。
